【裁判字號】    96,訴,4928
【裁判日期】    970317
【裁判案由】    毒品危害防制條例
【裁判全文】
臺灣高雄地方法院刑事判決              96年度訴字第4928號
公  訴  人  臺灣高雄地方法院檢察署檢察官
被      告  甲○○
                    （現於臺灣屏東監獄執行中）
上列被告因毒品危害防制條例案件，經檢察官提起公訴（96年度
毒偵字第8164號），經本院改依簡式審判程序，判決如下：
    主  文
甲○○施用第一級毒品，累犯，處有期徒刑捌月。又持有第二級
毒品，累犯，處有期徒刑月，扣案之甲基安非他命壹包（驗後
淨重零點零玖貳公克），沒收銷燬之。應執行有期徒刑拾月，扣
案之甲基安非他命壹包（驗後淨重零點零玖貳公克），沒收銷燬
之。
    事  實
一、甲○○前曾於民國89年間因施用毒品案件，經本院以89年毒
    聲字2958號裁定令入戒治處所施以強制戒治，於91年6月18
    日強制戒治期滿執行完畢，並經台灣高雄地方法院檢察署檢
    察官於91年8月27日以91年度戒毒偵字第780號為不起訴處分
    確定在案。復因違反妨害兵役條例、連續施用第一、二級毒
    品、竊盜等罪，經本院以93年度簡字第5980號、93年度訴字
    第3084號、94年度訴字第2388號判處有期徒刑4月、8月、5
    月、8月確定，並經本院定應執行有期徒刑1年10月，於96年
    1 月15日因縮短刑期假釋出監付保護管束，甫於96年5月9日
    保護管束期滿，未經撤銷假釋視為執行完畢。詎猶不知戒斷
    毒品，基於施用第一級毒品海洛因之犯意，於96年8 月20
    日下午9 時許（起訴書誤載為14時許），在其位於高雄縣鳳
    山市○○街78號住處內，以針筒注射之方式，施用海洛因1
    次。另基於持有第二級毒品甲基安非他命之犯意，於同年月
    23日下午2 時許，在高雄縣鳳山市○○路特力屋前，向1 名
    姓名年籍不詳，綽號「小主」之成年男子，以每包新台幣50
    0 元之代價購入欲供己施用之甲基安非他命1 包（毛重0.2
    公克，驗後淨重0.092 公克），而非法持有之。嗣於同日下
    午2 時30分許，在高雄縣鳳山市○○街280 號前，因其形跡
    可疑為警盤查，當場查扣甲○○丟棄於地上之上開甲基安非
    他命1 包，並得其同意採尿送驗後，呈嗎啡陽性反應，因而
    查悉上情。
二、案經高雄縣政府警察局鳳山分局報請臺灣高雄地方法院檢察
    署檢察官偵查起訴。
    理  由
一、本件被告甲○○所犯為死刑、無期徒刑、最輕本刑為3年以
    上有期徒刑以外之罪，其於準備程序進行中，就被訴事實為
    有罪之陳述，經受命法官告知簡式審判程序之旨，並聽取當
    事人之意見後，經被告同意適用簡式審判程序，本院亦認無
    不得或不宜改依簡式審判程序進行之處，爰依刑事訴訟法第
    273條之1第1項、第284條之1規定，由本院合議庭裁定裁定
    本件由受命法官獨任進行簡式審判程序，合先敘明。
二、上揭事實，業據被告於本院審理時坦承不諱（見本院卷第49
    頁）。經查：員警查獲被告後，經採集其尿液檢體（編號：
    345）送請台灣檢驗科技股份有限公司檢驗結果，呈現嗎啡
    之陽性反應，並將扣案白色結晶體1包送驗鑑定，結果判定
    呈甲基安非他命成分，有高雄縣政府警察局扣押物品目錄表
    、鳳山分局偵辦毒品案件嫌疑人尿液採集編號對照表、台灣
    檢驗科技股份有限公司96年9月10日KＺ000000000000號濫用
    藥物尿液檢驗報告、高雄市立凱旋醫院96年10月15日高市凱
    醫驗字第5183號濫用藥物成品檢驗鑑定書各1紙，及查獲毒
    品照片2張附卷可稽（見警卷第8、10、19頁、偵查卷第10、
    22頁）。按海洛因於人體內會水解為嗎啡，再循嗎啡代謝方
    式排出體外，業經行政院衛生署80年以056954號函釋明確。
    又按目前常用之尿液嗎啡篩檢方式，包括酵素免疫分析法（
    EIA）、薄層色層分析法（TLC）及放射免疫分析法（RIA）
    。文獻報告中，確實有藥物交叉反應，可在尿液測試中產生
    偽陽性之安非他命或嗎啡反應。但利用精密的儀器分析，將
    可排除偽陽性之可能，而得到正確的答案。在良好的操作條
    件下，以氣相層析質譜儀作藥物及其代謝產物之定性及定量
    分析檢驗，幾乎不會有偽陽性反應產生，亦即如尿液中未含
    有煙毒之反應者，即不可能產生因藥物所引起之偽陽性反應
    ，已屬週知事實（行政院國軍退除役官兵輔導委員會榮民總
    醫院以83年4月7日（83）北總內字第03059號函、行政院衛
    生署藥物管制藥品管理局92年6月20日管檢字第0920004713
    號函參照）。本件被告之尿液檢體，乃經鑑定機關以酵素免
    疫分析法（EIA）初步檢驗，再利用氣相層析質譜儀（GC/MS
    ）為確認檢驗，顯可排除被告因服用藥物導致尿液測試呈偽
    陽性反應之可能。足認被告自白於上開期間施用第一級毒品
    海洛因、持有第二級毒品甲基安非他命乙節，確與事實相符
    ，堪認為真。
三、查被告甲○○如事實欄一所載，於89年間因施用毒品案件，
    經本院裁定強制戒治後，於91年6月18日執行完畢，又於93
    年間，再因犯施用毒品罪，經本院判處應執行有期徒刑1年
    確定等情，有臺灣高等法院被告前案紀錄表（含入出監資料
    ）可考。足認被告係於受強制戒治執行完畢釋放後，5年內
    再犯施用毒品之罪，且經法院為有罪判決後，又犯本件施用
    第一級毒品之罪，其情形與「施用第一級、第二級毒品者，
    於觀察、勒戒或強制戒治執行完畢釋放後五年內，均未再為
    任何施用第一級、第二級毒品之犯行」之「五年後再犯」有
    別，自應依法論科。（最高法院95年度台非字第197號判決
    、95年度第7次刑事庭會議決議參照）。
四、查海洛因、甲基安非他命各係毒品危害防制條例第2 條第2
    項第1款、第2款所定之第一級毒品與第二級毒品，均不得
    施用、持有。核被告所為，各係犯毒品危害防制條例第10條
    第1項之施用第一級毒品罪、及同條例第11條第2項持有第二
    級毒品罪。其施用第一級毒品海洛因前持有海洛因之低度行
    為，應為施用之高度行為所吸收，不另論罪。又被告所犯上
    開2罪間，犯意各別、行為互殊，觸犯構成要件相異之罪名
    ，自應分論併罰。又被告前如事實欄一所述，因違反妨害兵
    役條例、連續施用第一、二級毒品、竊盜等案件，甫於96年
    5 月9 日保護管束期滿，未經撤銷假釋視為有期徒刑執行完
    畢，亦有上開被告前案紀錄表在卷可按，其於有期徒刑執行
    完畢後5 年內，故意再犯本件有期徒刑以上之各罪，均為累
    犯，各應依法加重其刑。爰審酌被告經強制戒治及刑之執行
    後，並未戒絕毒品，顯見其自制力不足，無法擺脫毒品，且
    其恣意持有第二級毒品甲基安非他命，增加毒品擴散之危險
    ，自應受有相當程度之刑事非難，故應藉由刑罰之執行，以
    收教化之功能，惟念其於犯後態度良好，並能坦承犯行，及
    施用毒品本質上係屬戕害自身健康之行為，尚未直接危害他
    人，反社會性之程度應屬較低等一切情狀，分別量處如主文
    所示之刑，並定其應執行之刑，以資懲儆。扣案之甲基安非
    他命1 包（驗後淨重0.092 公克），屬第二級毒品，已如前
    述，應依毒品危害防制條例第18條第1 項前段規定，宣告沒
    收銷燬之，而該甲基安非他命之外包裝袋若需與其內毒品完
    全析離，需耗費成本過鉅，應認其與毒品間已無法析離，而
    將整體視為甲基安非他命，不問屬於犯人與否，併予沒收銷
    燬。至因鑑驗耗盡之甲基安非他命既已滅失，自無庸再為沒
    收銷燬之諭知，附此敘明。
據上論斷，應依刑事訴訟法第273 條之1 第1 項、第299 條第1
項前段，毒品危害防制條例第10條第1項、第11條第2項、第18條
第1項前段，刑法第11條、第47條第1項、第51條第5款，判決如
主文。
本案經檢察官郭騰月到庭執行職務。
中    華    民    國    97    年    3     月    17    日
                  刑事第一庭    法  官  張琬如
以上正本證明與原本無異。
如不服本判決應於收受本判決後10日內向本院提出上訴書狀，並
應敘述具體理由，如未敘述上訴理由者，應於上訴期間屆滿後20
日內補提理由書狀於本院（均須按他造當事人之人數附繕本）「
切勿逕送上級法院」。
中    華    民    國    97    年    3     月    18    日
                                書記官  劉甄庭
附錄本案論罪科刑法條：
毒品危害防制條例第10條第1 項：
施用第一級毒品者，處6 月以上5 年以下有期徒刑。
毒品危害防制條例第11條第2 項：
持有第二級毒品者，處2 年以下有期徒刑、拘役或新臺幣3 萬元
以下罰金。


司法院資訊處製作；財團法人民間司法改革基金會備份。
